臺灣新北地方法院刑事判決
110年度金訴字第725號
公  訴  人  臺灣新北地方檢察署檢察官
被      告  林宜慶




上列被告因違反洗錢防制法等案件，經檢察官提起公訴（110年
度偵字第29273號），嗣因被告於本院準備程序中就被訴事實為
有罪之陳述，本院告知被告簡式審判程序之旨，並聽取當事人之
意見後，由本院合議庭裁定改由受命法官獨任行簡式審判程序，
判決如下：
    主  文
林宜慶共同犯洗錢防制法第十四條第一項之洗錢罪，累犯，處有
期徒刑肆月，併科罰金新臺幣貳萬元，罰金如易服勞役，以新臺
幣壹仟元折算壹日。
    事  實
一、林宜慶可預見將自己之金融機構帳戶資料，提供無特別親誼
    關係之他人使用，供匯入不明來源之款項，再受他人指示前
    往代為領取款項後交付，該帳戶可能供他人詐欺取財，並匯
    入被害人遭詐欺之款項，其提款後交付他人並將使詐欺所得
    難以追查，而可掩飾、隱匿詐欺犯罪所得去向、所在，竟仍
    與真實姓名、年籍不詳，自稱「賴聖倫」之成年男子，共同
    意圖為自己不法之所有，基於詐欺取財及掩飾、隱匿詐欺犯
    罪所得去向、所在之犯意聯絡，於民國110年3月間，將其所
    申設之中國信託商業銀行帳號000000000000號（下稱中國信
    託銀行帳戶）存簿、提款卡及密碼等資料，提供「賴聖倫」
    做為匯入詐欺款項之用。嗣「賴聖倫」所屬詐欺集團某姓名
    、年籍不詳之成年成員（無事證認林宜慶知悉或可得而知係
    由「賴聖倫」以外之詐欺集團成員施用詐術），於110年3月
    8日某時許，自稱「陳麗萍」，經由FACEBOOK網站與陳康宇
    攀談，並佯稱自己投資比特幣獲利，欲邀約陳康宇一同投資
    ，並需下載投資軟體，再匯款至指定之帳戶而儲值投資云云
    ，致陳康宇陷於錯誤，於110年3月10日中午12時35分許，轉
    帳匯款新臺幣（下同）1萬4,250元至上開中國信託銀行帳戶
    ，而「賴聖倫」得知後，即約同林宜慶見面，將中國信託銀
    行帳戶提款卡交還，再駕駛車輛搭載林宜慶前往桃園市○○區
    ○○00○0號之7-11便利商店大崗門市，由林宜慶入內，而於同
    日下午14時28分許操作自動櫃員機提領10萬元現金2筆、2萬
    5,000元現金1筆，旋上車交付「賴聖倫」，以此方式掩飾、
    隱匿詐欺犯罪所得去向、所在。
二、案經新北市政府警察局新莊分局報告臺灣新北地方檢察署檢
    察官偵查起訴。
    理  由
一、本案被告林宜慶所犯為死刑、無期徒刑、最輕本刑為3年以
    上有期徒刑以外之罪，其於準備程序中就被訴事實為有罪之
    陳述，經本院告知簡式審判程序之旨，並聽取檢察官、被告
    之意見後，認為適宜進行簡式審判程序，依刑事訴訟法第27
    3條之1第1項規定，裁定進行簡式審判程序，是依刑事訴訟
    法第273條之2，其證據調查，自不受第159條第1項、第161
    條之2、第161條之3、第163條之1及第164條至第170條規定
    之限制，合先敘明。
二、認定犯罪事實所憑事證：
　㈠上開犯行，業據被告於本院審理中坦承不諱（院卷第198頁）
    ，核與證人即告訴人陳康宇於警詢中之證述相符（臺灣新北
    地方檢察署110年度偵字第29273號卷《下稱偵卷》第4、5頁）
    ，此外，另有中國信託商業銀行股份有限公司110年5月19日
    中信銀字第110224839130965號函暨所附中國信託帳戶交易
    明細（偵卷第9至11頁）、反詐騙諮詢專線紀錄表（偵卷第1
    6、17頁）、受理詐騙帳戶通報警示簡便格式表（偵卷第18
    、19頁）、金融機構聯防機制通報單（偵卷第20頁）各1份
    、匯款單據暨行動電話對話翻拍照片4張（偵卷第21頁）、
    告訴人存簿照片1張（偵卷第23頁）在卷可稽，足認被告之
    任意性自白與事實相符，得以採信，是本案事證明確，被告
    犯行堪予認定。
　㈡至被告於偵訊及本院審理中供稱本案係男子「賴聖倫」向其
    借用帳戶等語，而告訴人則於警詢中稱係因女子「陳麗萍」
    邀同投資而受騙等節，另本案尚有同案被告楊庭愷被訴（詳
    下述不另為無罪諭知部分），而同案被告楊庭愷則稱係將帳
    戶資料提供予姓名、年籍不詳，綽號「大雄」之成年男子等
    情，雖足見本案確有3人以上共犯詐欺取財之客觀事實。惟
    關於中國信託銀行帳戶借用過程，被告於偵訊及本院審理中
    係稱：我的存簿、提款卡都在我持有中，當初是因為我在玩
    電競遊戲，有跟虛擬貨幣的幣商「賴聖倫」接觸，他說因為
    業務關係帳戶不夠用，叫我幫他開網銀讓他操作並幫他提款
    。但本案的現金是「賴聖倫」把帳戶提款卡還我，由他開車
    帶我去提領，領完之後再把錢拿給他。我不清楚楊庭愷的情
    況，「賴聖倫」也沒有跟我講過這個人等語（偵卷第65至67
    頁、院卷第188、189、198頁），可知被告應僅與「賴聖倫
    」接觸，且係由被告代「賴聖倫」提領款項等節，尚無疑義
    ，再考量被告與「賴聖倫」分工單純，即難遽認被告可自其
    與「賴聖倫」之接觸過程，預見有3人以上參與本案詐欺犯
    行。此外，卷內尚無事證顯示被告所稱之「賴聖倫」及同案
    被告楊庭愷所稱之「大雄」之人別是否同一，亦乏證據認被
    告可得而知他人參與犯行，基於有疑唯利被告原則，尚難另
    以刑法第339條之4第1項第2款三人以上共同詐欺取財罪相繩
    ，附此敘明。
三、論罪科刑：
  ㈠罪名、共犯及罪數：
　　核被告所為，係犯刑法第339條第1項之詐欺取財罪、洗錢防
    制法第2條第2款、第14條第1項之一般洗錢罪。被告就上開
    犯行，與「賴聖倫」間，有犯意聯絡及行為分擔，為共同正
    犯。另被告所犯詐欺取財、洗錢之行為，係基於單一之目的
    為之，且其行為具有局部同一性，屬一行為觸犯數罪名之想
    像競合犯，應依刑法第55條前段之規定，從一重論以一般洗
    錢罪處斷。
　㈡刑之加重、減輕事由：
　　⒈刑法第47條第1 項（累犯）：
　　　被告前曾①因搶奪、竊盜案件，經臺灣士林地方法院以100
      年度審訴字第683號判決就搶奪罪部分處有期徒刑10月、
      竊盜罪部分判決處有期徒刑6月、6月，嗣上訴後，經臺灣
      高等法院以101年度上訴字第306號就搶奪罪部分撤銷改判
      處有期徒刑1年4月，竊盜罪部分則駁回上訴確定；②又因
      違反毒品危害防制條例案件，經本院以100年度訴字第273
      4號判決處有期徒刑10月、8月，嗣經臺灣高等法院以101
      年度上訴字第2615號判決駁回上訴確定；③另因詐欺案件
      ，經本院以101年度簡字第786號判決處有期徒刑3月確定
      ；④復因竊盜案件，經本院以101年度易字第247號判決處
      有期徒刑6月確定，上開各罪刑，再經臺灣高等法院以102
      年度聲字第1047號定應執行為有期徒刑3年8月確定，於10
      5年7月20日執行完畢乙節，有臺灣高等法院被告前案紀錄
      表1份在卷可稽，其於受有期徒刑執刑完畢後，5年內故意
      再犯本案有期徒刑以上之罪，為累犯，爰依刑法第47條第
      1 項規定加重其刑。至司法院釋字第775 號解釋，依解釋
      文及理由之意旨，係指構成累犯者，不分情節，一律加重
      最低本刑，於不符合刑法第59條所定要件之情形下，致生
      行為人所受之刑罰超過其所應負擔罪責之個案，不符罪刑
      相當原則、比例原則。於此範圍內，在修正前，為避免發
      生上述罪刑不相當之情形，法院就該個案應裁量是否加重
      最低本刑；依此，該解釋係指個案應量處最低法定刑、又
      無法適用刑法第59條在內減輕規定之情形，法院應依此解
      釋意旨裁量不予加重最低本刑（最高法院108 年度台上字
      第338 號判決意旨參照）。查被告之本案犯罪情節，皆無
      上開情事，尚無依上開解釋意旨裁量不予加重最低本刑之
      餘地，附此敘明。
　　⒉洗錢防制法第16條第2項：　
　　　按犯洗錢防制法第14條、第15條之罪，在偵查或審判中自
      白者，減輕其刑，同法第16條第2項定有明文。查被告就
      上開犯行，於本院審理中坦承不諱，應依前開規定減輕其
      刑。
　　⒊被告有上開刑之加重、減輕事由，應依刑法第70條、第71
      條第1項之規定，先加後遞減其刑。
　㈢量刑審酌：
　　本院審酌被告為中壯之年，身心健全，竟提供其金融帳戶存
    簿、提款卡及密碼等資料，擔任俗稱「車手」之提領詐欺款
    項之工作，任意提領告訴人之財物，再進一步交付他人，使
    檢警無從追查該特定犯罪所得去向及所在，造成告訴人之損
    失，實不足取。惟念及其終能坦承犯行，態度尚可，暨其犯
    罪之動機、目的、素行、告訴人所受損失，及被告自稱係國
    中肄業、於自助餐店受僱等智識程度及生活狀況（院卷第19
    9頁）之一切情狀，量處如主文所示之刑，並就罰金刑部分
    ，參酌上開各情，諭知如主文所示之易服勞役折算標準。
　㈣不予宣告沒收之說明：
　　查本案尚乏事證認被告已自借用帳戶及提領款項之行為取得
    報酬，且無事證認被告對所提領之款項仍有事實上之管領權
    ，自無從依刑法第38條之1或洗錢防制法第18條等規定宣告
    沒收或追徵，併此指明。
　㈤不另為無罪諭知部分：
　　⒈起訴意旨另以：被告林宜慶除事實欄所載犯行外，因同案
      被告楊庭愷於110年3月間，另將所申設之國泰世華商業銀
      行帳號000000000000號帳戶交付詐欺集團使用，使自稱「
      陳麗萍」之詐欺集團成員，以事實欄所示同一詐術詐欺告
      訴人陳康宇，致告訴人陷於錯誤，於110年3月17日下午1
      時58分許，轉帳匯款2萬元至同案被告楊庭愷上開帳戶，
      旋由詐欺集團成員以臨櫃提領及自動提款機提款之方式提
      領一空，因認被告與同案被告楊庭愷「間」，暨與其餘姓
      名、年籍不詳之詐欺集團成員間，有犯意聯絡及行為分擔
      ，而就此部分亦共同涉犯刑法第339條第1項之詐欺取財罪
      、洗錢防制法第2條第2款、第14條第1項之一般洗錢罪等
      語。
　　⒉按詐欺集團基於犯罪分工及分層製造斷點，成員間往往未 
      必彼此認識或明確知悉相互間之分工內容，其等之間仍可
      能基於間接之犯意聯絡，就彼此間之行為相互支援、合作
      ，完成整體犯罪行為，而就其餘成員之犯罪結果，共同負
      責，此際固可認係整體犯行之共同正犯，然其前提仍應以
      行為人就其餘成員之任務分工知悉或有所預見，而具有間
      接之犯意聯絡，乃屬當然。故在詐欺集團成員間具有直接
      或間接上下游關係者，於經驗法則上，通常應知悉彼此之
      任務，或因知悉彼此任務乃詐欺及洗錢犯行不可或缺之一
      部，而對此有所預見，尚無疑義。惟未具此等關係者，並
      非必然知悉彼此任務，當視具體情形，審究其等是否可得
      而知任務分工，或僅係偶然因被害人同一，而平行對應同
      一上游等情節，以為認定。查同案被告楊庭愷提供帳戶資
      料供詐欺集團使用，致告訴人匯入遭詐欺之款項，旋經轉
      帳至其他帳戶乙節，業據證人即告訴人陳康宇於警詢中（
      偵卷第4、5頁）、證人即同案被告楊庭愷於偵訊中（偵卷
      第43、44頁）證述屬實，並有上開國泰世華商業銀行帳戶
      資料交易明細1份（偵卷第7、8頁）在卷可參，雖堪認定
      。然被告僅係與「賴聖倫」聯繫，並為其提領款項，並不
      認識同案被告楊庭愷一情，業據其於本院審理中供述在卷
      （院卷第188、189、198頁），參以告訴人遭詐欺而先後
      匯入被告上開帳戶、同案被告楊庭愷之國泰世華銀行帳戶
      時間，相隔有7天之久，則被告主觀上是否可預見同案被
      告楊庭愷就同一被害人為上開犯行，並基於共同之犯意聯
      絡，而分擔彼此之行為，已甚有疑問。此外，偵查檢察官
      於偵訊中，並未曾就被告及同案被告楊庭愷彼此關係，或
      其等認知之上下游從屬關係，對2人分別訊問。又遍查卷
      內資料，尚無事證認被告知悉或可得而知同案被告楊庭愷
      之任務分工，並基於間接之詐欺、洗錢犯意聯絡，而遂行
      本案犯行，參諸上開說明，自不能單純以本案被害人相同
      ，而遽認被告應就同案被告楊庭愷之行為共負其責。
　　⒊綜上所述，本案尚無積極證據足認被告確涉有此部分犯行
      ，依前開之說明，自不能就此另以三人以上共同詐欺取財
      罪、一般洗錢罪相繩，而本應就此為無罪之諭知，惟依起
      訴意旨，此部分與前開被告經論罪科刑之詐欺取財罪、一
      般洗錢罪間，均有接續犯之實質上一罪關係，爰不另為無
      罪之諭知。
據上論斷，應依刑事訴訟法第273之1第1項、第284條之1、第299
條第1項前段，洗錢防制法第2條第2款、第14條第1項、第16條第
2項，刑法第11條前段、第28條、第339條第1項、第47條第1項、
第55條、第42條第3項，判決如主文。
本案經檢察官郝中興偵查起訴，經檢察官盧祐涵到庭執行職務。
中　　華　　民　　國　　111 　年　　3 　　月　　3 　　日
                  刑事第十四庭  法　官  王榆富
上列正本證明與原本無異。
如不服本判決，應於判決送達後20日內敘明上訴理由，向本院提
出上訴狀 (應附繕本) ，上訴於臺灣高等法院。其未敘述上訴理
由者，應於上訴期間屆滿後20日內向本院補提理由書「切勿逕送
上級法院」。
                                書記官  吳進安
中　　華　　民　　國　　111 　年　　3 　　月　　4 　　日
附錄本案論罪科刑法條：
◎中華民國刑法第339條
意圖為自己或第三人不法之所有，以詐術使人將本人或第三人之
物交付者，處5年以下有期徒刑、拘役或科或併科50萬元以下罰
金。
以前項方法得財產上不法之利益或使第三人得之者，亦同。
前二項之未遂犯罰之。

◎洗錢防制法第2條
本法所稱洗錢，指下列行為：
一、意圖掩飾或隱匿特定犯罪所得來源，或使他人逃避刑事追訴
    ，而移轉或變更特定犯罪所得。
二、掩飾或隱匿特定犯罪所得之本質、來源、去向、所在、所有
    權、處分權或其他權益者。
三、收受、持有或使用他人之特定犯罪所得。
　
◎洗錢防制法第14條
有第二條各款所列洗錢行為者，處7年以下有期徒刑，併科新臺
幣5百萬元以下罰金。
前項之未遂犯罰之。
前二項情形，不得科以超過其特定犯罪所定最重本刑之刑。